臺灣屏東地方法院民事判決　　　　　　　　　　　　　八十九年度重訴字第七六號
　　原　　　告　　乙○○
　　訴訟代理人　　湯瑞科律師
　　被　　　告　　丙○○即忠孝醫院
　　訴訟代理人　　薛西全律師
　　　　　　　　　邱芬凌律師
右當事人間請求債務不履行損害賠償事件，本院判決如左：
        主    文
原告之訴及假執行之聲請均駁回。
訴訟費用由原告負擔。
        理    由
一、按訴之追加，係利用原有訴訟程序所為之起訴，故為追加時，固須有原訴訟程序
    之存在，惟一經利用原有訴訟程序合法提起追加之訴後，即發生訴訟拘束之效力
    ，而能獨立存在，不因嗣後原訴已經判決確定而受影響（最高法院九十一年度台
    抗字第二一二號判決參照）；次按訴狀送達後，原告不得將原訴變更或追加他訴
    ，但請求之基礎事實同一者，不在此限，民事訴訟法第二百五十五條第一項但書
    第二款定有明文。本件原告雖於附帶民事訴訟起訴狀就「原告向被告忠孝醫院掛
    號看診，該醫院自應善盡看診之契約義務，竟由丙○○指定未具醫師資格之同案
    被告甲○○為原告看診，自屬未盡契約義務」一節，請求丙○○即忠孝醫院應負
    債務不履行之損害賠償責任，惟按因犯罪而受損害之人，於刑事訴訟程序固得附
    帶提起民事訴訟，對於被告請求回復其損害，但其請求回復之損害，以被訴犯罪
    事實所生之損害，始得提起之，本件債務不履行損害賠償責任，並非起訴之犯罪
    事實致生之損害，原不得於刑事訴訟程序一併附帶提起民事訴訟，惟刑事庭未予
    判決駁回，一併移送民事庭審理，原告復就此部份為訴之追加，其移送後之訴訟
    程序，自應適用民事訴訟法之規定，被告雖對原告就債務不履行損害賠償部份為
    訴之追加不同意，惟究其訴訟標的即請求法院判決之事項以察，其請求法院判決
    之基礎事實仍相同，且不甚礙被告之防禦及訴訟之終結，則自應予准許，亦不因
    侵權行為部份，被本院以起訴不合法，裁定駁回其訴而受影響，合先敘明。
二、原告主張：
    被告僱傭未具醫師資格之被告甲○○，以掛名醫師訴外人高揚聲之名義負責幫病
    患看診，甲○○則自八十六年四月間起，為原告連續看診約十一次，因甲○○未
    具專業醫師之知識，竟誤診原告之病症僅屬一般發炎，亦未告知原告應至大醫院
    作抹片等檢查，原告因而延誤治療時機，於八十六年九月間，下體大量出血，嗣
    前往長庚醫院檢查時，始確定已罹患二期末、三期初之子宮頸癌，並切除子宮，
    無法受孕。原告求診於被告醫院，雙方成立醫療契約，被告自應善盡看診之契約
    義務，竟指定未具醫師資格之甲○○為原告看診，且亦未告知原告應至大醫院作
    抹片等檢查，亦違反告知義務，並且因而誤診，均屬未盡契約義務，被告未依債
    之本旨給付，自屬有瑕疵之給付，而該給付因而造成原告子宮切除無法生育，即
    加害給付，均係為不完全給付，被告自應負債務不履行之損害賠償責任。又消費
    者保護法第七條第一項規定「．．提供服務之企業經營者應確保其提供之．．服
    務，無安全或衛生上之危險」；又依消費者保護法施行細則第五條規定「服務於
    其提供時，未具通常可合理期待之安全性者，為本法第七條第一項所稱安全或衛
    生上之危險」，被告以未具醫師資格之甲○○為原告看診，其提供之服務顯不符
    合通常可合理期待之安全性，且深具危險性，至為明顯，則依消費者保護法第七
    條第三項規定，若因而致生損害於消費者，企業經營者即應負賠償責任。因甲○
    ○之誤診而導致原告病情一再延誤，造成原告子宮頸癌症狀由輕微到嚴重，則對
    原告身體及健康上之危害即已產生，故被告應依消費者保護法之規定對原告負損
    害賠償責任，原告自得請求醫療費用合計為新台幣（下同）十四萬四千零九十三
    元、減損工作能力損失一百四十五萬元、看護費用十二萬元、精神慰藉金一百萬
    元，合計之損害額為二百七十一萬四千零九十三元。爰依民法第二百二十七條及
    消費者保護法第七條、第五十一條前段規定，提起本訴。並聲明：（一）被告應
    給付原告二百七十一萬四千零九十三元，及自九十一年九月十八日起至清償日止
    ，按年息百分之五計算利息；（二）願供擔保，請准宣告假執行。
三、被告抗辯：
    被告否認甲○○有替原告看診。被告曾於八十六年四月二十六日建議原告作抹片
    檢查為其所拒，而原告於同年五月十二日及八月二十九日再建議至醫學中心檢查
    仍遭拒絕，此有病歷表可查，被告未有告知義務之違反，況原告於同年七月三十
    日至輔英醫院作過抹片檢查，八月二十八日至安泰醫院檢查，但均未發現子宮頸
    癌，被告因原告拒絕原告之建議，僅能以肉眼目視並建議其作更進一步之檢查，
    被告醫療給付之行為與原告罹患子宮頸癌及開刀切除子宮損害之間並無任何可歸
    責被告之原因或因果關係。而刑事部份，檢察官亦認定被告並無延誤醫療時機致
    原告受損之過失，過失致重傷害罪部份，亦經檢察官為不起訴處分確定在案，本
    件並無任何不完全給付之可歸責被告原因可言。而醫療行為不應適用消費者保護
    法，且消費者之損害與企業經營者所提供之服務間，必須有因果關係，被告始有
    賠償責任，被告並無延誤醫療時機，原告受損害亦非被告所造成，兩者即無因果
    關係，原告主張顯屬無理，請予駁回。並聲明：（一）原告之訴及假執行之聲請
    均駁回；（二）如受不利判決，願供擔保請准免為假執行之宣告。
四、本院判斷：
  (一)經查被告於八十六年四月間起，僱傭未具醫師資格之甲○○，以掛名醫師訴外人
    高揚聲之名義負責幫原告診治約十一次等情，業據本院傳訊陪同原告去看診之證
    人陳素燕為證，並經陪同原告去看診之證人陳素燕、郭淑婉，及證人楊鳳貞、林
    麗蓉於刑事偵審中證述屬實，有本院調取刑事卷為證（八十七年偵字第十五號卷
    第五十頁、八十七偵續字第八十號卷三十三、三十四、八十一頁、一審卷九十五
    頁、二審卷八十九年七月三十一日筆錄）、被告對上開筆錄形式之真正並不爭執
    ，刑事部份，並經判決被告丙○○及甲○○無照行醫罪確定，有台灣高等法院高
    雄分院八十九年度上易字第八三七號判決書一件附卷可憑，被告對甲○○無醫師
    執照一節，亦不爭執，堪信為真實。
  (二)被告開設醫院，原告向被告求診，應成立醫療契約，而被告僱傭未具醫師資格之
    甲○○為原告診治，顯然未依債之本旨提出給付，給付顯有瑕疵，堪可認定係可
    歸責於被告之事由，致為不完全給付。
  (三)原告經本院闡明，並未就「未以醫師診治」之瑕疵給付本身（例如：請求返支付
    之醫藥費、交通費等）請求賠償，即未就債之關係應得之利益之喪失請求賠償，
    而係依民法第二百二十七條第二項規定，請求賠償因不完全給付而生前項給付以
    外之損害即加害給付（例如：本件請求切除子宮頸癌所支付之醫療費用、看護費
    用、勞動能力損失、慰撫金），雖加害給付依不完全給付請求賠償，因侵權行為
    責任已轉換為債務不履行責任，原告無庸就被告之過失行為負舉證任，但原告仍
    應就被告「未以醫師診治」之瑕疵給付，因而致原告子宮頸癌延誤就醫病情加劇
    ，須切除子宮，並支出上開費用及受有上開損失一節，舉證以實其說，即應證明
    上開瑕疵給付與加害給付間有因果關係。經查：
  １、被告製作之病歷表，其中八十六年四月二十六日記載「建議原告作抹片或切片
      但原告拒絕」、同年五月十二日、八月二十九日則記載「建議原告至醫學中心
      作進一步檢查」各等語，原告對其製作形式並不否認（九十一年八月二十八日
      筆錄）。查系爭病歷表之記載，已據證人即被告醫院護士林瓊惠於八十八年七
      月二十九日刑事第一審證稱：「（高揚聲如何輸入病歷？）他口述，我們輸入
      電腦」、「（你如何輸入電腦？）用代碼，如果有不會的字，再由高揚聲口述
      輸入」；「（高揚聲是否有書寫病歷？）沒有，都用口述」、「（誰負責幫高
      揚聲輸入病歷？）我和沈姵岑」；證人沈姵岑供稱：「（高揚聲病歷如何輸入
      ？）他口述，我和林瓊惠負責輸入，用手寫是我們不會的字，他用便條紙寫給
      我們看，不算手寫病歷。」、「（病歷是否可以事後更改？）當天可以，隔天
      就不能更改。」、「（病歷如何輸入？）以每個單字輸入，處方則用代碼輸入
      。」各等語在卷可稽，法官並命二人於白紙上書寫「建議病人至醫學中心做進
      一步檢驗，但病人拒絕」之英語（刑事第一審卷七十七頁至八十一頁）。證人
      黃惠敏於八十八年八月二日刑事第一審亦供稱：「他病歷之輸入均由沈姵岑、
      林瓊惠幫忙輸入，我本身沒有看過高揚聲打電腦。」；證人張佑夙供稱：「至
      於病歷都是高揚聲口述再由協助的護士即沈姵岑、林瓊惠幫忙輸入。」各等語
      在卷（刑事第一審卷八十四頁至八十五頁）；而查甲○○為合格之子宮頸合格
      抹片護士，並為被告醫院護理長，全力為被告推廣抹片檢查等情，有被告提出
      之證明書及統計表各一件為證，並為原告所不爭，而建議原告作抹片或切片或
      至醫學中心檢查一節，對甲○○並無何困難，僅須順口提及即可，並參以上開
      病歷表，係檢察官無預警之前往搜被告醫院所查扣，且係被告用以次月向勞、
      健保局請領勞、健保給付，實無於臨訟篡改之可能，況原告亦確曾經至輔英醫
      院等作抹片檢查等情，足證證人即被告醫院護士沈姵岑、林瓊惠、黃惠敏、張
      佑夙證述「係高揚聲看診」云云，雖係護被告之詞，不足採取，惟證述病歷
      表記載之過程，則並無瑕疵，應可採取。原告主張「病歷表係被告嗣後所更改
      」云云，又無法舉證以實其說，尚無可取，則依被告製作病歷表之記載及上開
      證人之證述，難謂被告未實際盡告知義務。
  ２、原告於本院審理時自認「到高雄長庚查醫院檢查時才發現 (癌症)，大約八十
      六年九月、十月之間，我到長庚醫院之前我曾到忠孝醫院、安泰醫院、輔英醫
      院、台北醫學院」（九十一年九月十八日筆錄）、「我在忠孝醫院診治無效後
      ，曾至東港輔英醫院診斷，但也沒有診斷出病情，後來血崩，才到長庚醫院診
      治」（八十九年十二月十九日筆錄）；原告於偵查中亦自承「八十六年七月三
      十日至東港輔英作過抹片檢查，係正常」（八十七年一月十六日筆錄）各等語
      ，足證實際以醫生診治並經抹片檢查之教學醫院，亦未能馬上查出原告之病症
      等情，其中長庚醫院並經多日多項儀器檢查始確定係子宮頸癌，亦有本院調閱
      之該院病歷資料附卷可稽，而被告係小醫院，無上開先進設備及儀器，僅以目
      視且原告拒絕未能作抹片檢查，惟已盡告知之義務，並建議原告應作抹片或切
      片或至醫學中心檢查，雖未以醫生親自診治，給付有瑕疵，但不足以之認定有
      誤診或延誤醫療時機之情事，則瑕疵給付與加害給付間難謂有因果關係甚明。
  ３、除此，原告就其受加害給付係因被告瑕疵給付所造成，亦未能舉證以其實說，
      其主張依不完全給付之法律關係請求被告賠償，已屬無據。
  (四)又按醫療行為可否適用消費者保護法，學理上並非無疑，縱然可以適用，原告所
    受損害與被告所提供之服務間須有因果關係，而原告無法舉證上情，已如前述，
    是其主張依消費保護法之規定請求被告賠償，亦屬無據。
  (五)從而，原告依民法第二百二十七條及消費者保護法第七條、第五十一條前段規定
    ，請求被告給付原告二百七十一萬四千零九十三元，及自九十一年九月十八日起
    至清償日止，按年息百分之五計算之利息，尚屬無據，應併其假執行之聲請予以
    駁回。
五、本件事證已臻明確，兩造其餘主張陳述及所提之證據，均毋庸再逐一記論之，附
    此敘明。
六、結論：本件原告之訴為無理由，依民事訴訟法第七十八條判決如主文。
      。
中　　　華　　　民　　　國　　九十一　　年　　　九　　　月　　　三十　　日
                                    臺灣屏東地方法院民事第二庭
~B法　　官　阮世賢
右為正本係照原本作成。
~B法院書記官　陳清陽
中　　　華　　　民　　　國　　九十一　　年　　　九　　　月　　　三十　　日
